【裁判字號】    99,抗,513
【裁判日期】    991221
【裁判案由】    聲明異議
【裁判全文】
臺灣高等法院臺中分院民事裁定           99年度抗字第513號
抗告人  施永豊
相對人  林建
上列當事人間聲明異議事件，抗告人對於中華民國99年 9月30日
臺灣彰化地方法院99年度事聲字第67號所為裁定提起抗告，本院
裁定如下：
    主  文
原裁定廢棄。
相對人在原法院之聲明駁回。
第一、二審程序費用由相對人負擔。
    理  由
一、抗告人即債權人向原法院聲請強制執行意旨略以：抗告人前
    執有相對人林建簽發面額新臺幣（下同） 733,500元之本
    票 2紙，屆期提示未獲清償，相對人遲未給付票款，爰提出
    臺灣彰化地方法院簡易庭（下稱彰化地院）98年度司票字第
    539號確定裁定，聲請就相對人所有坐落彰化市○○段398地
    號土地所有權應有部分四分之一，及其上未保存登記之建物
    （彰化市○○里○○○街65號，查封建號為台鳳段1030號，
    下稱系爭建物），相對人所有車輛二部為強制執行等語，嗣
    經原法院司法事務官於民國99年 6月27日裁定駁回其聲請。
二、相對人林建於99年6月1日在原法院異議意旨略以：系爭建
    物部分尚有共有人多數共居，應有優先承買權，不得點交，
    竟均未在拍賣公告上註明，嚴重影響債務人權益，又本件執
    行時之現況不以現場債務人之意見為主，反以稅捐機關之房
    屋稅籍資料推定系爭房屋為相對人所有，並進行拍賣，於法
    不合，爰依強制執行法第12條規定聲明異議，請求裁定停止
    拍賣程序等語。
三、按強制執行法第12條所規定之聲請或聲明異議，係當事人或
    利害關係人對於執行法院強制執行之命令，或對於執行法官
    、書記官、執達員實施強制執行之方法，強制執行時應遵守
    程序，請求執行法院救濟之程序。惟在強制執行程序中，如
    係涉及實體私權之爭執，而其權益關係未盡明確時，應由當
    事人另依民事訴訟程序謀求救濟，非強制執行法第12條第 1
    項聲明異議所能解決。經查，本件強制執行事件係債權人即
    抗告人施永豐持彰化地方法院簡易庭98年度司票字第 539號
    確定裁定，聲請就相對人所有坐落彰化市○○段 398地號土
    地所有權應有部分四分之一，及其上未保存登記之系爭建物
    強制執行，有執行名義即彰化地院簡易庭98年度司票字第53
    9 號裁定及聲請強制執行狀在原法院卷可按，相對人抗辯系
    爭建物尚有共有人多數共居，應有優先承買權，不得點交，
    法院應在拍賣公告上予以註明等語，乃為實體法上事項，執
    行法院無權為實體審查，若相對人或第三人執以爭執，自應
    由相對人或第三人另循訴訟途徑主張權利，不得於執行程序
    以聲明異議主張之，故原法院民事執行處司法事務官認相對
    人之聲明異議為無理由，以裁定駁回其異議之聲明，並無違
    誤。原裁定逕行就實體上認定，並以系爭建物非相對人所有
    為由，廢棄原司法事務官之裁定，駁回抗告人就系爭建物強
    制執行之聲請，尚有未洽。抗告意旨指摘原裁定不當，求予
    廢棄，為有理由，應由本院予以廢棄，駁回相對人之聲明異
    議。
據上論結，本件抗告為有理由，依強制執行法第30條之 1，民事
訴訟法第495條之1第1項、第450條、第95條、第78條，裁定如主
文。
中    華    民    國    99    年    12    月    21    日
                民事第六庭    審判長法  官  袁再興
                                    法  官  盧江陽
                                    法  官  陳賢慧
以上正本係照原本作成。
再為抗告應以適用法規顯有錯誤為理由。
如提起再抗告者應於裁定送達後10日內向本院提出抗告理由狀（
須按照他造人數附具繕本）並繳納抗告裁判費新臺幣1,000元，
同時委任律師或具有律師資格之關係人為代理人。
                                    書記官  吳麗琴
中    華    民    國    99    年    12    月    22    日
                                                      Ｖ

司法院資訊處製作；財團法人民間司法改革基金會備份。
